【裁判字號】    96,易,1310
【裁判日期】    970417
【裁判案由】    竊盜
【裁判全文】
臺灣桃園地方法院刑事判決              96年度易字第1310號
公  訴  人  臺灣桃園地方法院檢察署檢察官
被      告  乙○○
                    （現於臺灣雲林第二監獄執行中）
            丁○○
上列被告因竊盜案件，經檢察官提起公訴（96年度偵字第 12331
號），本院判決如下：
    主  文
乙○○竊盜，累犯，處有期徒刑壹年。扣案之鑰匙壹支，沒收之
。
丁○○無罪。
    事  實
一、乙○○前於民國94年間，因毒品危害防制條例案件，經本院
    判處有期徒刑10月確定，又因竊盜案件，經本院判處有期徒
    刑5 月確定，並經與上開案件聲請定應執行刑為1 年2 月確
    定後，在95年1 月2 日（起訴書誤載為94年9 月7 日）縮期
    期短執行完畢。詎仍意圖為自己不法之所有，於96年5 月 1
    日下午4 時許，在桃園縣蘆竹鄉○○路○ 段26巷口，見甲○○所有停放於該處之車牌號碼9793－LP號自用小客車車門未
    上鎖，乃以自備之鑰匙1 支插入電門啟動引擎而竊取之，得
    手後供己代步之用。嗣於同年月4 日下午2 時15分許，為警
    因執行查緝贓車勤務，而於桃園縣龜山鄉○○路○ 段468 之
    1 號前查獲，始知悉上情，並扣得鑰匙1 支。
二、案經桃園縣政府警察局大園分局報請臺灣桃園地方法院檢察
    署檢察官偵查後提起公訴。
    理  由
甲、有罪部分：
壹、程序事項：
一、按被告以外之人於審判外之陳述，雖不符前4 條之規定，而
    經當事人於審判程序同意作為證據，法院審酌該言詞陳述或
    書面陳述作成時之狀況，認為適當者，亦得為證據，刑事訴
    訟法第159 條之5 定有明文。本件甲○○於警詢中之陳述，
    經被告乙○○於本院審理中表示無意見而同意作為證據，且
    本院審酌該陳述作成時之狀況並無瑕疵之情狀存在而認為適
    當，亦復查無顯有不可信之情況存在，揆諸上開說明，自得
    為證據。
二、本件認定犯罪事實所引用之本件卷內所有卷證資料（包含文
    書證據、物證等證據），並無證據證明係公務員違背法定程
    序所取得，且被告於本院審理終結前就卷內所有之卷證資料
    之證據能力均表示無意見，又卷內之文書證據，亦無刑事訴
    訟法第159 條之4 之顯有不可信之情況與不得作為證據之情
    形，則依刑事訴訟法第159 條之5 之規定，本件認定犯罪事
    實所引用之本件卷證所有文書證據、物證等證據，均有證據
    能力。
貳、實體事項：
一、上揭犯罪事實，業據被告乙○○迭於警詢、偵查及本院審理
    中坦承不諱，核與被害人甲○○於警詢中陳述渠所有上開車
    輛遭竊之情形，及證人即查獲員警丙○○在本院審理中具結
    證稱：當日伊在執行查緝贓車勤務，以電腦查出該車為失竊
    車輛後，即返回派出所更換私人車輛後至現場埋伏，嗣被告
    丁○○即騎乘機車搭載被告乙○○前來，並將機車停放於對
    面土地公廟旁後，2 人即步行靠近該車，待2 人上車之際，
    伊等即上前將之逮捕等語相符，此外，復有贓物認領保管單
    、桃園縣政府警察局車輛協尋電腦輸入單各1 紙及現場照片
    、扣案鑰匙1 支可證，堪認被告乙○○之自白與事實相符，
    而足採信。準此，本件事證明確，被告乙○○之犯行洵堪認
    定，應依法論科。
二、核被告乙○○所為，係犯刑法第320 條第1 項之竊盜罪。又
    其前於94年間，因毒品危害防制條例案件，經本院判處有期
    徒刑10月確定，復因竊盜案件，經本院判處有期徒刑5 月確
    定，並經與上開案件聲請定應執行刑為1 年2 月確定後，在
    95年1 月2 日縮期期短執行完畢等情，有臺灣高等法院被告
    前案紀錄表在卷可憑，其於有期徒刑執行完畢後，5 年內故
    意再犯本件有期徒刑以上之罪，為累犯，應依刑法第47條第
    1 項之規定，加重其刑。爰審酌被告乙○○正值青壯卻不思
    正途以營生，為貪圖自己私益即竊取他人之財物，欠缺尊重
    他人財產法益之觀念，且除上開所述論罪科刑紀錄外，尚另
    有犯3 件竊盜罪，而分別經本院及臺灣板橋地方法院判決確
    定，素行不良，惟兼衡其於犯後均坦承犯行，態度尚可，及
    本件所竊取之物已為被害人所領回等一切情狀，量處如主文
    所示之刑。扣案之鑰匙1 支，為供被告乙○○犯本件之罪所
    用之物，且為其所有，業據其供承在卷，爰併依刑法第38
    條之規定，宣告沒收之。
三、按宣告強制工作，固在於維護社會秩序，保障人民之生命財
    產，然保安處分係對受處分人將來之危險性所為之處置，以
    達教化與治療之目的，為刑罰之補充制度。我國現行刑法採
    刑罰與保安處分之雙軌制，要在維持行為責任之刑罰原則下
    ，為強化其協助行為人再社會化之功能，以及改善行為人潛
    在之危險性格，期能達成根治犯罪原因、預防犯罪之特別目
    的。保安處分之措施亦含社會隔離、拘束身體自由之性質，
    其限制人民之權利，實與刑罰同，本諸法治國家保障人權之
    原理及刑法之保護作用，其法律規定之內容，應受比例原則
    之規範，使保安處分之宣告，與行為人所為行為之嚴重性、
    行為人所表現之危險性，乃對於行為人未來行為之期待性相
    當。本件被告前係於95年1 月2 日縮短刑期執行完畢後，至
    同年9 月間及10月間再犯下3 件竊盜案件，且距本件又有 7
    月個餘，並非屬長期之犯罪者，況其前所犯竊盜罪，現均仍
    於執行中，是被告就刑罰之適應性如何，仍有待觀察，尚難
    遽認其不具刑罰之適應性，亦即，未可據此謂刑罰無法達矯
    治之效而須另謀處遇方法，再審酌其素行、本次之犯罪情節
    等客觀事證，亦難認被告即係有犯罪習慣或因遊蕩或懶惰成
    習而犯罪，故本院審酌結果，認仍給予被告刑罰教育以察其
    效之機會為妥，公訴人請求依刑法第90條第1 項之規定，併
    予諭知於刑之執行前令入勞動場所強制工作，容有誤會，附
    此敘明。
乙、無罪部分：
一、公訴意旨另以：被告丁○○與乙○○基於意圖為自己不法之
    所有之犯意聯絡，於96年5 月1 日下午4 時許，在桃園縣蘆
    竹鄉○○路○ 段26巷口，見甲○○所有停放於該處之車牌號
    碼9793－LP號自用小客車車門未上鎖，乃由被告乙○○以自
    備之鑰匙1 支插入電門啟動引擎而竊取之，得手後供2 人代
    步之用。嗣於同年月4 日下午2 時15分許，為警因執行查緝
    贓車勤務，而於桃園縣龜山鄉○○路○ 段468 之1 號前查獲
    被告2 人，因認被告丁○○亦共同涉犯有刑法第320 條第 1
    項之竊盜罪嫌。
二、按犯罪事實應依證據認定之，無證據不得認定犯罪事實；又
    不能證明被告犯罪者，應諭知無罪之判決，刑事訴訟法第15
    4 條第2 項及第301 條第1 項分別定有明文。又按刑事訴訟
    法上所謂認定犯罪事實之證據，係指足以認定被告確有犯罪
    行為之積極證據而言，如未能發現相當證據或證據不足以證
    明，自不能以推測或擬制之方法，以為裁判基礎，最高法院
    29年上字第3105號及40年台上字第86號分別著有判例要旨可
    資參照。復按刑事訴訟上證明之資料，無論其為直接或間接
    證據，均須達於通常一般之人均不致有所懷疑，而得確信其
    為真實之程度，始得據為有罪之認定，若其關於被告是否犯
    罪之證明未能達此程度，而有合理懷疑之存在，致使無從形
    成有罪之確信，根據「罪證有疑，利於被告」之證據法則，
    即不得遽為不利被告之認定，最高法院76年台上字第4986號
    亦著有判例意旨可資參照。再依刑事訴訟法第154 條所規定
    之無罪推定原則及證據裁判原則，並非僅為被告個人之訴訟
    利益而設，尤其重在發現真實以求國家刑罰權之正確行使。
    若無足可證明被告從事犯罪構成要件之積極證據，無論假定
    某一被告為犯人而命其自證無罪，藉以過濾及鎖定特定犯罪
    人，或推測被告涉及之某項罪名，而依其自辯過程蒐求該被
    告生活經歷資料，藉以判斷其究竟有無構成特定犯罪，俱非
    法之所許。
三、本件公訴人認被告丁○○亦共同涉犯有刑法第320 條第1 項
    之犯行，無非係以被告2 人乃係一同為警查獲為其依據。經
    查：被告丁○○迭於警詢、偵查及本院審理中，均已堅決否
    認上開犯行，核與證人即同案被告乙○○於本院審理中所證
    稱之該車係由其1 人所竊盜，被告丁○○並不知情等語相符
    。至被告丁○○所辯之：當日係渠騎乘機車於桃園南崁街上
    巧遇被告乙○○，因被告乙○○向渠借用機車，渠乃先騎乘
    機車搭載被告乙○○前往查獲地點，嗣因被告乙○○表示欲
    駕車送渠回家，渠始與被告乙○○一同上車，惟其並未參與
    竊盜之犯行，亦不知該車係贓車等語，雖核與證人即同案被
    告乙○○證稱之其當日係在桃園南崁路上以公用電話聯絡被
    告丁○○等語有所出入，且衡情若被告乙○○僅係單純向被
    告丁○○借用機車，又何需專程搭載被告乙○○前往該車停
    放地點，再由被告乙○○駕車搭載被告丁○○返家，亦顯與
    常情不符，然就此尚不足以遽認該車即係被告丁○○與被告
    乙○○所共同竊取；再證人丙○○乃係證稱：本件查獲前 5
    分鐘，伊有看見被告丁○○騎乘機車前往停放該車之地點，
    且回頭看了贓車一眼，5 分鐘後才載被告乙○○前來等語，
    而非係就竊盜過程有所親見，至多亦僅得證明被告丁○○明
    知該車係被告乙○○所竊取之車輛而已，此外，復查無其他
    積極證據足證被告丁○○確有公訴意旨所指之共同竊盜犯行
    ，揆諸上開說明，即不得證明被告丁○○犯罪，而應為無罪
    之諭知，以昭審慎。至被告丁○○是否因而涉犯其他之罪嫌
    ，應由檢察官另為適法之處理，附此敘明。
據上論斷，應依刑事訴訟法第299 條第1 項前段、第301 條第 1
項前段，刑法第320 條第1 項、第47條第1 項、第38條第1 項第
2 款，刑法施行法第1 條之1 第1 項、第2 項前段，判決如主文
。
本案經檢察官董良造到庭執行職務。
中    華    民    國    97    年    4     月    17    日
                        刑事第十庭    法  官   蘇昌澤
以上正本證明與原本無異。
如不服本判決，應於判決送達後10日內向本院提出上訴狀（應附
繕本），其未敘述上訴理由者，應於上訴期間屆滿後20日內補提
理由書狀於本院，上訴於臺灣高等法院。
                                      書記官   田宜芳
中    華    民    國    97    年    4     月    21    日
附錄論罪科刑依據之法條：
中華民國刑法第320 條第1 項（普通竊盜罪）
意圖為自己或第三人不法之所有，而竊取他人之動產者，為竊盜
罪，處5 年以下有期徒刑、拘役或5 百元以下罰金。


司法院資訊處製作；財團法人民間司法改革基金會備份。
